【裁判字號】    89,簡上,368
【裁判日期】    891117
【裁判案由】    給付票款
【裁判全文】
臺灣臺北地方法院民事判決      八十九年度簡上字第三六八號
    上  訴  人    丙○○
    訴訟代理人    錢裕國律師
    複  代理人    戊○○
    被  上訴人    台新國際商業銀行股份有限公司
                              .
    法定代理人    乙○○      住台北市○○○路○段四十四號
    訴訟代理人    丁○○      住台北市○○○路○段四十四號
                  甲○○      住台北市○○○路○段四十四號
右當事人間請求給付票款事件，上訴人對於中華民國八十九年三月三十一日本院台北
簡易庭八十九年度北簡字第八二二號第一審簡易判決提起上訴，本院判決如左：
    主      文
上訴駁回。
第二審訴訟費用由上訴人負擔。
    事      實
甲、上訴人方面：
一、聲明：
（一）原判決廢棄。
（二）被上訴人在第一審之訴及其假執行之聲請均駁回。
二、陳述：
（一）本件被上訴人據以請求上訴人給付票款之依據，無非係以上訴人於民國八十七
      年十二月二十二日所簽發，到期日為八十八年二月二十五日，面額新台幣（以
      下同）六千二百五十萬元之本票乙紙（以下簡稱系爭本票）為據，惟被上訴人
      當時並未貸與上訴人任何款項，至於另一共同發票人即訴外人正御建設股份有
      限公司（以下簡稱正御公司）雖有向被上訴人貸款，然乃係八十四年六月間之
      事，而其時所立借款無論借款人或連帶保證人，均無上訴人列名，即此項借貸
      關係與上訴人無關。
（二）正御公司既早於八十四年六月已借得所貸款項，並有提供擔保，若非另有原因
      ，何有再加擔保之必要，是八十七年十二月間所以加上由上訴人簽名之系爭本
      票，而同意再添加擔保，純因被上訴人公司人員聲稱再貸與金額之故，詎嗣後
      被上訴人未行核貸，反以之為追償憑證，兩造間確無借貸之事實。
三、證據：提出借據、土地及建築改良物登記簿謄本、存證信函為證。
乙、被上訴人方面：
一、聲明：駁回上訴。
二、陳述：除與原審判決書所載者相同茲予引用外，補稱：
（一）正御公司自八十四年六月六日起，計向被上訴人借款六千二百五十萬元，未料
      借款到期竟未為清償，經被上訴人同意分期償還債務，並訂有「分期攤還債務
      切結書」，惟因正御公司週轉未能如意，請求被上訴人就第六期（八十七年十
      二月二十五日）起之分期攤還債務給予六期之寬限期，並同意追加設定擔保品
      及以上訴人（正御公司之法定代理人）為其對被上訴人債務之連帶保證人。惟
      正御公司仍於八十八年二月二十六日起未依約攤還，尚欠本金餘額五千二百五
      十萬八千九百三十二元及自八十八年二月二十六日起之利息、違約金。
（二）正御公司係以另提供擔保品並追加上訴人為其債務之連帶保證人，為其向被上
      訴人請求分期攤還債務給予寬限期之條件，此均為上訴人所知悉且同意，上訴
      人並於八十七年十二月二十二日簽訂保證書及本票，向被上訴人保證凡正御公
      司對被上訴人現在（包含過去已發生尚未清償者）及將來所負之票據、借款、
      墊款、保證及其他有關債務等，以本金六千二百五十萬元為限額，均負連帶清
      償責任。又上訴人既係就正御公司對被上訴人之過去，現在及未來一切債務於
      六仟二佰五十萬元範圍內為保證，於保證當時，正御公司既已對被上訴人負有
      該等債務，該等債務當為保證效力所及，保證人自不能以該等債務非於保證當
      時所發生而主張免責。另上訴人又以被上訴人未予核貸予上訴人，為其不履行
      本票債務之理由，惟上訴人簽發該等票據實為對被上訴人所負之保證債務之清
      償方法，並非其與被上訴人另成立一借貸關係或有該等關係之要約或承諾存在
      ，故上訴人以被上訴人未對其撥貸為抗辯，不足採信。
（三）茲因正御公司對被上訴人所負債務已屆清償期而未為清償，被上訴人自得逕向
      保證人即上訴人請求清償（本件被上訴人僅先請求本金三百萬元及其利息、違
      約金，其餘債權之請求權保留）。
三、證據：除援用原審之立證方法外，並補提：保證書為證。
    理      由
一、本件被上訴人起訴主張：其執有上訴人於八十七年十二月二十二日所簽發，到期
    日為八十八年二月二十五日，面額六千二百五十萬元之支票乙紙，詎屆期提示，
    竟遭退票，爰依票款請求權之法律關係先請求上訴人給付本金三百萬元及自八十
    八年二月二十六日起至清償日止，按年息百分之九點七計算之利息（其餘債權之
    請求權保留）。上訴人則以：被上訴人據以請求上訴人給付票款之依據，無非係
    以上訴人於八十七年十二月二十二日所簽發之系爭本票為據，惟被上訴人當時並
    未貸與上訴人任何款項，至於另一共同發票人正御公司雖有向被上訴人貸款，然
    乃係八十四年六月間之事，其時所立借款無論借款人或連帶保證人，均無上訴人
    列名，又正御公司既早於八十四年六月已借得所貸款項，並有提供擔保，若非另
    有原因，何有再加擔保之必要，是八十七年十二月間所以加上由上訴人簽名之系
    爭本票，而同意再添加擔保，純因被上訴人公司人員聲稱再貸與金額之故，詎嗣
    後被上訴人未行核貸，反以之為追償憑證，兩造間確無借貸之事實等語，資為抗
    辯。
二、經查本件被上訴人執有上訴人於八十七年十二月二十二日所簽發，到期日為八十
    八年二月二十五日，面額六千二百五十萬元之支票乙紙，詎屆期提示，竟遭退票
    追索無效，又於八十七年十二月間上訴人就正御公司之保證債務係由其親自簽名
    之事實，已據被上訴人提出與所述相符之支票及退票理由單及保證書各乙件為證
    ，且為上訴人所不爭執，堪信此部分之事實為真正。茲兩造爭執之重點在於：被
    上訴人請求之上開金額是否係在上訴人之保證範圍？爰分別論述如后：
（一）稱保證者，謂當事人約定，一方於他方之債務人不履行債務時，由其代負履行
      責任之契約，民法第七百三十九條定有明文。又依上訴人所不爭執之保證書所
      載：連帶保證人（上訴人）茲向被上訴人保證凡正御公司對被上訴人現在（包
      括過去已發生尚未清償者）及將來所負之票據、借款、墊款、保證及其他有關
      債務等，以本金新台幣六千二百五十萬元為限額暨其利息、遲延利息、違約金
      、損害賠償及有關履行上開債務所需之一切費用，連帶債務人願與正御公司連
      帶負全部清償責任，此有保證書可憑，是上訴人雖簽立該保證書之時間係在八
      十七年十二月二十二日，惟有關正御公司對被上訴人於八十七年十二月二十二
      日以前已發生尚未清償之上揭債務，依上開說明，仍屬於上訴人保證之範圍，
      上訴人自應負保證之責。
（二）上訴人復辯稱：其於八十七年十二月間所以加上由上訴人簽名之系爭本票，而
      同意再添加擔保，純因被上訴人公司人員聲稱再貸與金額之故，詎嗣後被上訴
      人未再核貸，兩造間並無借貸之事實云云，依民事訴訟法第二百七十七條規定
      ：「當事人主張有利於己之事實者，就其事實有舉證之責任。」，主張法律關
      係存在之當事人，僅須就該法律關係發生所須具備之特別要件，負舉證之責任
      ，至於他造主張有利於己之事實（變更或消滅之特別要件），則應由他造舉證
      證明，最高法院四十八年台上字第八八七號亦著有判例，本件上訴人之前揭主
      張，為主張有利於己之事實，自應就該變更或消滅之特別要件，負舉證之責，
      上訴人就此部分無法舉證以實其說，尚難加以採信，堪信被上訴人之主張為真
      正。
三、綜上所述，本件被上訴人主張依票據之法律關係請求上訴人給付本金三百萬元及
    自八十八年二月二十六日起至清償日止，按年息百分之九點七計算之利息，為有
    理由，應予准許。是原審判命上訴人給付上揭數額並為假執行之宣告，於法並無
    違誤。上訴意旨指摘原判決不當，求予廢棄改判，為無理由，應予駁回其上訴。
四、因本件事證已臻明確，兩造其餘主張、陳述及所提之證據，均與判決結果不生影
    響，爰毋庸再予審酌，附此敘明。
五、據上論結，本件上訴為無理由，依民事訴訟法第四百三十六條之一第三項、第四
    百四十九條第一項、第七十八條，判決如主文。
中      華      民      國    八十九    年      十一    月      十七    日
                              民事第三庭審判長法      官  陳邦豪
                                              法      官  詹文馨
                                              法      官  李維心
右為正本係照原本作成
如不服本判決，應於收受送達後廿日內向本院提出上訴書狀，同時表明上訴理由者；如已於
本判決宣示後送達前提起上訴者，應於判決送達後十日內補提上訴理由（均須按他造當事人
之人數附繕本）
中      華      民      國    八十九    年      十一    月      十七    日
                                              法院書記官  高秋芬


司法院資訊處製作；財團法人民間司法改革基金會備份。
